【裁判字號】    90,上訴,1698
【裁判日期】    900629
【裁判案由】    懲治走私條例
【裁判全文】
臺灣高等法院刑事判決                            九十年度上訴字第一六九八號
    上  訴  人
    即  被  告  戊○○
右上訴人因懲治走私條例案件，不服臺灣基隆地方法院九十年度訴更（一）字第二號
，中華民國九十年四月六日第一審判決（起訴案號：臺灣基隆地方法院檢察署八十八
年度偵字第六九七七號）提起上訴，本院判決如左：
    主  文
上訴駁回。
    事     實
一、戊○○係台北縣萬里鄉野柳漁港籍「合順成」號漁船船員（起訴書誤為船長）。
    其於民國（下同）八十七年六月二十日，因懲治走私條例案件，經臺灣臺北地方
    法院判處有期徒刑一年三月，緩刑五年，於八十八年三月二十一日確定（同上法
    院八十九年度訴字第四二四號，未構成累犯）。詎其與該漁船之船長丁○及船員
    甲○○、乙○○、丙○○（丁○被處有期徒刑拾月，丙○○被處有期起刑捌月，
    甲○○、乙○○各被處有期徒刑陸月，緩刑四年，均已確定）共五人，基於走私
    運送逾公告數額之管制物品進口之共同犯意聯絡，於八十七年十二月二十九日下
    午四時許，駕駛合順成號漁船，自台北縣萬里鄉野柳漁港報關出海作業，於八十
    八年一月五日晚間八時許，駛至東經一二三度、北緯二十六度五十分，即距離我
    國第一批領海基線（宜蘭釣魚臺列嶼黃尾嶼）五○．五浬之公海上，自大陸籍不
    詳船名之漁船上，共同接運牡蠣二十二箱、小白鯧一百零五箱、螃蟹一千一百八
    十箱及雜魚六十七箱等大陸魚貨上船，其完稅價格為新台幣（下同）一百零七萬
    六千零二十一元，返航台灣。嗣於同年一月七日上午凌晨四時三十分許，甫抵台
    北縣金山鄉磺港漁港時，即為警當場查獲，並扣得上開魚貨，惟因無法保存，經
    拍賣得款六十六萬七千四百十三元。
二、案經內政部警政署水上警察局第一警察隊報請台灣基隆地方法院檢察署檢察官偵
    查起訴。
    理     由
一、訊據上訴人即被告戊○○，辯稱：伊受僱於人，上船之前，船長即已決定要那樣
    做，且在伊於八十七年六月間犯前案走私罪之前即已決定如此做，故伊係以概括
    之犯意為之，為連續犯云云。其於原審則僅承認於右揭時地被迫與大陸漁船交換
    牡蠣，惟矢口否認有何走私犯行，辯稱：上開魚貨中，除牡蠣外，均係其與己方
    船員自行捕獲，而牡蠣則係大陸漁船強行要求其以照明燈交換，並均由大陸漁船
    之船員自行搬運上船；何況，縱認構成走私，因其八十七年六月間之走私犯行，
    已由原審法院以八十九年度訴字第四二四號判決確定，本案係基於同一概括犯意
    所為，應屬連續犯，且為上開判決既判力所及，不得再行審判云云。
二、本院查：
（一）本件查獲之牡蠣係以保麗龍裝箱後，並在牡蠣上覆蓋雜魚及碎冰，其餘魚獲，
      如白鯧、螃蟹均以塑膠袋、細繩、紙箱予以精細打包裝箱，以上各情，有查獲
      當日所拍攝之照片在卷可憑（參見偵查卷第二十二頁至第二十四頁）。被告戊○○於警訊中供稱：「為警方查獲之青蚵（即牡蠣）以保麗龍裝箱後，用雜魚
      掩飾再用碎冰覆蓋之行為是船長交我這麼包裝。」云云（參見偵查卷第十頁反
      面），已決被告乙○○亦供稱係船長指示要在牡蠣上覆蓋雜魚及碎冰（參見偵
      查卷第十二頁）；已決被告丙○○、甲○○於警訊中供稱在牡蠣上覆蓋碎冰是
      為逃避警方臨檢等語（參見警訊卷第第六頁反面、第八頁正、反面）。
（二）本件共查獲牡蠣二十二箱（每箱二十五公斤毛重、含水冰約五公斤）、小白鯧
      一百零五箱（每箱淨重十五公斤）、螃蟹一千一百八十箱（每箱淨重十公斤）
      及雜魚六十七箱（每箱一點五公斤毛重、含水冰約零點五公斤），此有搜索扣
      押證明筆錄在卷可據（參見偵查卷第十五頁、第十六頁）。上開牡蠣、小白鯧
      魚、螃蟹及雜魚等魚貨經分送財政部關稅總局及基隆關稅局鑑定結果，原產地
      均為中國大陸，而完稅價格總計為一百零七萬六千零二十一元，此有財政部關
      稅總局八十八年八月三日台總局鑑字第八八一○五一七七號函（參見偵查卷第
      六十八頁、第六十九頁）及基隆關稅局八十八年三月九日基普緝字第八八一○
      二○八八號函（參見偵查卷第五十八頁）在卷可參。
（三）被告等接運上開魚獲之地點，為在北緯二十六度五十分、東經一二三度海域，
      距我國第一批領海基線（宜蘭釣魚台列嶼黃尾嶼）五十點五浬，係在我國十二
      浬領海及二十四浬鄰接區外，但在我國二百浬專屬經濟海域內，此亦有內政部
      八十八年八月二十四日台（八八）內地字第八八一○二四六號函在卷可佐（參
      見偵查卷第一０二頁）。
（四）又被告戊○○於檢察官偵查中供稱：打包機係其本人於入港前一天傍晚在駕駛
      台後丟棄；已決被告丁○於偵查中稱：船上有二支打包機云云，並稱：由其本
      人於某日下午先後在船中間丟棄；被告甲○○、乙○○亦均稱其船上僅有一支
      打包機云云（參見偵查卷第九十一頁至第九十五頁），其等所供打包機之數量
      雖有一支或二支之不同，惟已見該漁船上確有包裝之工具甚明。
（五）上開查獲之牡蠣，業經銷燬，其餘魚貨因無法保存而委託基隆區漁會市場拍賣
      ，實際得款六十六萬七千四百一十三元乙節，此有內政部警政署水上警察局第
      一警察隊八七水警一隊刑字第０一五九號函及委託銷售魚貨清單、銷毀之相片
      等在卷可資佐證（參見偵查卷第五十一頁至第五十五頁）。
三、綜上所述，被告戊○○與其餘已決被告丁○等人，於載運上開魚貨返航時，其中
    之牡蠣一見即知非海上作業所得，被告等卻以雜魚將其掩蓋，並覆以碎冰，準此
    ，足見被告等所辯牡蠣係被強迫交換而得，誠屬可疑。蓋被告等苟真被迫從事交
    換而得該牡蠣，則被告等可於返航途中拋棄或進港時立即報案，何須有此企圖掩
    飾之舉。再牡蠣以外之魚貨，雖任何漁船均可能於海中撈捕，惟扣案之白鯧、螃
    蟹，均以塑膠袋、細繩、紙箱予以精細打包裝箱，顯然就封裝上已經相當加工，
    與一般漁船甫自海上捕獲魚貨時通常僅能粗略以碎冰保存，俟返港後再行分裝之
    情形不同，已決被告丁○等人雖辯稱：其等出海時即攜有打包機及紙箱出海，故
    在捕獲時即包裝云云，惟查該船被查獲時船上並無任何塑膠袋、紙箱及打包機，
    是被告等所辯稱紙箱及塑膠袋均已用完無餘、打包機已損壞而丟棄於海中云云，
    未免過於巧合，難以採信；況被告等於偵查中就船上原有多少支打包機及丟棄之
    情節，所述互有矛盾，可見被告等所辯出海時攜帶打包機及紙箱，捕獲之魚貨由
    其等自行打包云云，顯係勾串編造之詞，不足採信。又上揭魚貨經鑑定結果原產
    地均係中國大陸，足徵扣案之魚貨均非被告等自行捕獲，應係被告等接運自前述
    大陸漁船。另查獲之魚貨完稅價格總計為一百零七萬六千零二十一元，顯已逾行
    政院公告「懲治走私條例公告管制物品項目及其數額」中丙項所定之完稅價格超
    過十萬元之規定，而被告等接運上開魚獲之地點，係在我國十二浬領海及二十四
    浬鄰接區外，且被告等係進入台北縣金山鄉磺港漁港內始經查獲，自屬私運逾公
    告數額之管制物品進口既遂。
四、被告戊○○雖又辯稱：其所為應與其於八十七年六月間所犯之走私罪成立連續犯
    ，故本件不應再對其處刑云云，然按所謂連續犯，係指行為人基於概括之犯意，
    連續實施數個可以獨立成罪之行為，觸犯構成要件相同之罪名而言。連續犯依其
    構成要件行為之立體吸收關係，係數行為之數罪而以一罪論；在量刑上，係數行
    為之數刑而以一刑論，不過其刑得加重至二分之一而已；申言之，連續犯屬於一
    罪一刑原則之例外。是連續犯在適用上，必須行為人自始以「走私」之單一犯意
    包括於其犯罪意思中，始足當之；申言之，必須其犯意係在行為人自始預定之中
    始可；如係另行起意，依一罪一罰原則，不能論以連續犯。經查：被告之前案即
    原審法院八十九年度訴字第四二四號案件之行為時間係在八十七年六月二十日，
    本案之行為時間，則在八十八年一月五日，相差半年以上，並無客觀上緊接之情
    形，顯然已經距離過久；何況，觀其走私型態，前者為受託私運，後者係向大陸
    漁船購買漁貨私運，並非完全相同，準此，堪認本案屬於臨時起意，並非包括於
    自始單一犯意之概括預定中，自不得論以連續犯，是被告辯謂：伊於八十七年六
    月間犯前案走私罪之前即已決定如此做，故伊係以概括之犯意為之，為連續犯云
    云，顯係事後飾卸之詞，要無足採。是本件事證明確，被告戊○○之犯行堪以認
    定，自應依法予以論科。
五、核被告戊○○所為，係犯懲治走私條例第二條第一項之私運管制物品進口逾公告
    數額罪，其與已決被告丁○、丙○○、甲○○、乙○○等五人間，互有犯意之連
    絡與行為之分擔，應論以共同正犯。原審援引懲治走私條例第十二條、第二條第
    一項、第十一條、刑法第二十八條、第三十八條第一項第三款（贅引現行法規所
    定貨幣單位折算新台幣條例第二條）等規定，審酌被告之品行、生活狀況、智識
    程度、犯罪之動機、目的、犯罪所生之危害、犯罪後之態度等一切情狀後，特別
    考量被告僅係船員，附從於船長之決定，所走私之物品不過魚貨，並非具有危險
    性之槍械或毒品，認為分別量處有期徒刑六月，以示儆懲，復以扣案之大陸魚貨
    ，係供犯罪所用，且為被告及共犯所有，業經彼等供明，除牡蠣已由基隆市漁會
    銷燬外，其餘因難以保存，業經拍賣換價得款六十六萬七千四百十三元而保存其
    價金，仍應宣告沒收，而併予諭知沒收該價金，經核其認事用法並無不合，量刑
    亦稱妥適。本件被告之上訴理由，認其所為應與其於八十七年六月間所犯走私罪
    部分應成立連續犯，難認為有理由，應予駁回。
六、據上論斷，應依刑事訴訟法第三百六十八條，判決如主文。
本案經檢察官張秋雲到庭執行職務。
中    華    民    國     九十     年     六     月     二十九     日
                              台灣高等法院刑事第十六庭
                                  審判長法  官  許  增  男
                                        法  官  黃  鴻  昌
                                        法  官  蔡  彩  貞
右正本證明與原本無異。
如不服本判決應於收受送達後十日內向本院提出上訴書狀，其未敘述上訴之理由者並
得於提起上訴後十日內向本院補提理由書（均須按他造當事人之人數附繕本）。
                                        書記官  高  柑  柏
中    華    民    國     九十     年     七     月     三         日
附錄論罪科刑法條：
懲治走私條例第二條第一項：
私運管制物品進口、出口逾公告數額者，處七年以下有期徒刑，得併科新台幣二十萬
元以下罰金。


司法院資訊處製作；財團法人民間司法改革基金會備份。
